【裁判字號】    90,交上訴,46
【裁判日期】    900531
【裁判案由】    遺棄等
【裁判全文】
臺灣高等法院刑事判決                              九十年度交上訴字第四六號
    上  訴  人  臺灣桃園地方法院檢察署檢察官
    被      告  甲○○
    選任辯護人  孔令則
右上訴人因被告遺棄案件，不服臺灣桃園地方法院八十九年度交訴字第一二七號，中
華民國八十九年十一月二十三日第一審判決（起訴案號：臺灣桃園地方法院檢察署八
十九年度偵字第一四三七○號）提起上訴，本院判決如左：
    主  文
上訴駁回。
    理  由
一、公訴意旨略以：被告甲○○於民國八十九年六月二十九日晚上十時五十分許，駕
    駛車牌號碼ＫＨ─二四四三號自用小客車，沿桃園縣平鎮市○○路行駛，途經復
    旦路二段二十三巷巷口附近時，竟疏未注意車前狀況，適有黃成潭亦疏未注意行
    人不得在道路上任意坐、臥、蹲立，阻礙交通，猶因酒醉而倒臥於上開路段之雙
    黃線上，被告避煞不及而輾過黃成潭，黃成潭因而受有頭部外傷、顱骨骨折因而
    當場死亡（所犯過失致人於死罪業經原審判決確定），被告未將被害人黃成潭送
    醫及等警察及救護車到達現場，即逕自駕車逃離現場，因認被告涉犯刑法第一百
    八十五條之四之駕車肇事逃逸罪嫌。
二、按犯罪事實應依證據認定之，無證據不得推定其犯罪事實，刑事訴訟法第一百五
    十四條定有明文。本件公訴人認被告涉有右揭公共危險犯行，無非係以被告於肇
    事後即離開現場，嗣經到場處理之員警循線追查而悉上情為其論據。
三、訊據被告對於右揭因過失致黃成潭死亡之事實坦承不諱，並有道路交通事故調查
    報告表一紙附卷可稽，且被害人黃成潭確係因本件車禍，致頭部外傷、顱骨骨折
    當場死亡，亦經臺灣桃園地方法院檢察署檢察官督同檢驗員相驗屬實，製有勘驗
    筆錄、驗斷書、相驗屍體證明書在卷可憑，且有現場及車損照片共二十幀附卷可
    稽。惟被告否認有何駕車肇事逃逸之犯行，辯稱：伊承認有撞到人，但絕無畏罪
    潛逃之事，當時車禍發生後，伊為避免阻擋後面車輛行駛，遂往前行駛約三至四
    百公尺，遇有叉路而右轉停車檢查車子，但伊仍然不確定是否有撞到人，所以回
    到草湳派出所請該所主管電詢宋屋派出所，隨即主動到宋屋派出所制作筆錄等語
    。查證人即承辦本案任職於桃園縣平鎮分局宋屋派出所之警員乙○○於本院調查
    中證稱：「八十九年六月二十九日發生車禍後，有人電話報警，目擊者有記下車
    號，我們去現場測量，做完目擊者筆錄後，回派出所被告已經在了，他大約十二
    時多到，被告有說他有到草湳派出所說明，我總共打了二次電話給草湳派出所查
    證，第一次是晚上十二時打的，他們說主管在睡覺，所以我早上六時半再打電話
    給主管，主管說被告有去他們那裡，被告說不知道是否壓到何東西，很緊張，問
    明地點後，是我們宋屋派出所轄區，就叫他到我們轄區來。」（見本院九十年五
    月三日訊問筆錄）足認被告事後，確有先往草湳派出所查詢，再自行前往平鎮分
    局宋屋派出所到案接受偵訊，另查被害人黃成潭事發當晚有飲酒，而且喝得很醉
    ，已據證人王有禮於警訊中指陳甚明（見相驗卷第四頁、第五頁），又證人羅泰
    康於警訊中證稱：「我行車至復旦路義民廟前，沒有路燈，看見有一個人趴在雙
    黃線路中間，我行車已經過後停下車。當我要拿指揮棒下車告誡後方來車時，就
    看見ＫＨ-二四四三行駛過，而該車有停頓一下後，又開走，只記下車號。我就
    拿指揮棒下車至趴在雙黃線中間查看，看見腦部已壓爛了，而身上有輪胎紋。」
    （見同上卷第六頁背面），亦足認被害人係酒後醉倒於路中間為被告所輾斃，另
    據被告於警訊中稱：「行經復旦路二段二十三巷口，當時跟在一台紅色福特自小
    客車牌照不清楚後面，忽然該車往右，我以為那台車要路邊停車，由於行車距離
    短，未注意死者橫臥路中間，往前駛去壓到死者。」（見同上卷第八頁背面）於
    偵查中稱：「開車時沒有看到有人橫臥路中間，當時時速三十至四十公里，感覺
    好像有輾過東西。」（見同上卷第二十四頁背面）於本院亦稱：「是有輾過東西
    的感覺，但不是撞擊，我以為是路面不平。」等語。綜上所述，參之被害人因酒
    醉橫臥道路中間，而為被告輾過等語，則被告所稱不是撞擊，感覺有輾過東西，
    以為是路面不平等語，即堪採信，從而被告主觀上既無已肇事致人死亡之認識，
    則其未留停於事故現場，即難認其有肇事逃逸之犯意，再參之事後被告如前開所
    述因不確定有無肇事，即主動向草湳派出所查詢，再自行前往宋屋派出所接受偵
    訊等情，益徵其無逃逸之犯意，苟被告有肇事逃逸之故意，於車禍發生後，應即
    迅速駕駛前揭車輛離去，甚至湮滅其車輛上撞擊之痕跡，使偵查機關難以查知何
    人駕車肇事，而不致前往草湳派出所查詢，是被告所辯無逃逸之故意等語，尚非
    虛妄，堪予採信，自不能徒憑被告肇事後即離開現場，且之後自行至非肇事地點
    所在之草湳派出所查詢，嗣後再去肇事地點所在之宋屋派出所投案之客觀事實，
    即遽認被告有畏罪逃逸之故意。此外，復查無其他積極證據足資認定被告有駕車
    肇事逃逸之公共危險之犯行，揆諸首揭說明，既不能證明被告犯罪，即應對被告
    為無罪之諭知。
四、原審對被告為無罪之諭知，核無不合。檢察官上訴猶執被告於肇事後離去現場之
    客觀事實，而指被告有逃逸之故意，認被告仍成立犯罪，求為改判被告有罪云云
    ，自非有理由，應予駁回。
據上論斷，應依刑事訴訟法第三百六十八條，判決如主文。
本案經檢察官李良忠到庭執行職務。
中      華      民      國    九十      年      五      月    三十一    日
                              臺灣高等法院交通法庭
                                  審判長法  官  陳  祐  輔
                                        法  官  陳  國  文
                                        法  官  蔡  國  在
右正本證明與原本無異。
如不服本判決應於收受送達後十日內向本院提出上訴書狀，其未敘述上訴之理由者並
得於提起上訴後十日內向本院補提理由書（均須按他造當事人之人數附繕本）。
                                        書記官  丁  華  平
中      華      民      國    九十      年      五      月    三十一    日


司法院資訊處製作；財團法人民間司法改革基金會備份。
